臺灣臺中地方法院交通事件裁定　　　 100年度交聲字第1655號
原處分機關　交通部公路總局臺中區監理所臺中市監理站
異　議　人
即受處分人　劉長宏
上列異議人即受處分人因違反道路交通管理處罰條例案件，對於
交通部公路總局臺中區監理所臺中市監理站於民國100年5月20日
所為之處分（裁監稽違字第裁61-G0H166016號裁決書）聲明異議
，本院裁定如下：
    主  文
原處分撤銷。
劉長宏汽車駕駛人，在設有禁止停車標誌之處所停車，處罰鍰新
臺幣陸佰元。
    理  由
一、原處分意旨略以：異議人名下車牌號碼XL9-685號重型機車
    （下稱系爭機車），於民國99年6月16日10時32分許，在臺
    中市○○路○段與朝富路口處，因「在設有禁止停車標誌之
    處所停車」之違規，經臺中市政府警察局第六分局市政派出
    所員警依違反道路交通管理處罰條例第56條第1項第4款規定
    ，以中市警交字第G0H166016號違反道路交通管理事件通知
    單逕行舉發，違規單通知聯警方採公示送達方式完成送達程
    序。本站於100年5月20日寄發裁監稽違字第裁61-G0H166016
    號裁決書，依違反道路交通管理處罰條例第56條第1項第4款
    規定，處罰鍰新臺幣（下同）900元等語。
二、聲明異議意旨略以：伊騎乘機車由朝富路轉往臺中港路停車
    地點，並未看到人行道禁止停車之警告標示。又伊並未實際
    住居戶籍地，所以無法收到罰單，員警寄送程序有瑕疵，不
    得再加罰等語。
三、按人行道不得臨時停車，而禁止臨時停車處所不得停車，道
    路交通安全規則第111條第1項第1款及第112條第1項第1款定
    有明文。次按道路交通管理處罰條例所稱之人行道，係指為
    專供行人通行之騎樓、走廊，及劃設供行人行走之地面道路
    ，與人行天橋及人行地下道；而汽車駕駛人停車時，在設有
    禁止停車標誌、標線之處所停車者，處600元以上1200元以
    下罰鍰，道路交通管理處罰條例第3條第3款、第56條第1項
    第4款分別定有明文。又道路交通管理處罰條例所稱之汽車
    ，包括機器腳踏車在內，此觀該條例第3條第8款規定自明。
    末按處理違反道路交通管理事件，有關文書之程序，依行政
    程序法之規定。又對於當事人之送達，有下列各款情形之一
    者，行政機關得依申請，准為公示送達︰一、應為送達之處
    所不明者。二、於有治外法權人之住居所或事務所為送達而
    無效者。三、於外國或境外為送達，不能依第86條之規定辦
    理或預知雖依該規定辦理而無效者；有前項所列各款之情形
    而無人為公示送達之申請者，行政機關為避免行政程序遲延
    ，認為有必要時，得依職權命為公示送達。當事人變更其送
    達之處所而不向行政機關陳明，致有第1項之情形者，行政
    機關得依職權命為公示送達。公示送達應由行政機關保管送
    達之文書，而於行政機關公告欄黏貼公告，告知應受送達人
    得隨時領取；並得由行政機關將文書或其節本刊登政府公報
    或新聞紙。公示送達自前條公告之日起，其刊登政府公報或
    新聞紙者，自最後刊登之日起，經20日發生效力；於依第78
    條第1項第3款為公示送達者，經60日發生效力。但第79條之
    公示送達，自黏貼公告欄翌日起發生效力，違反道路交通管
    理事件統一裁罰基準及處理細則第5條、行政程序法第78條
    、第80條、第81條亦有明文。
四、經查：
（一）本件異議人於99年6月16日10時32分許，將所有系爭機車
      停放在臺中市○○路○段與朝富路口處，因「在設有禁止
      停車標誌之處所停車」之違規，經臺中市政府警察局第六
      分局市政派出所員警以拍照方式採證，而以異議人有違反
      道路交通管理處罰條例第56條第1項第4款規定之行為掣單
      舉發，此有違規採證照片、現場照片、臺中市警察局99年
      6月30日中市警交字第G0H166016號舉發違反道路交通管理
      事件通知單各1份附卷可稽。
（二）次經本院檢視舉發員警檢送之違規地點現場四周照片顯示
      ，系爭機車違規停放地點，係介於車道劃設紅線旁鋪設水
      泥地之路面，該鋪設水泥地之區○○○於○路段車道之柏
      油路面，顯非供一般車輛行駛或停放之「車道」，而屬專
      供行人通行之「人行道」。而該人行道區域，於緊鄰柏油
      路面車道且距違規地點不遠處，確可目視得知該處明顯豎
      立有「臺中港路一、二段人行道禁止停車」字樣之禁止標
      誌，則異議人所有系爭機車，確實係停放在設有禁止停車
      標誌之人行道上無訛，原舉發機關以異議人有違反道路交
      通管理處罰條例第56條第1項第4款在設有禁止停車標誌之
      處所停車之違規，逕行採證舉發，並無違誤。異議人雖以
      未看到前揭禁止停車標誌為由置辯，惟依道路交通安全規
      則第111條第1項第1款、第112條第1項第1款之規定，人行
      道本即不得臨時停車及停車，此為經機車考試及格領有駕
      照之人所應有之認識，要與該地點有無設立禁止停車之標
      誌無關，是已領有駕照之異議人對於系爭機車停放地點乃
      不得停車之處，自無不知之理。況該禁止停車標誌係清楚
      矗立於人行道上，並無遮蔽物或難以察覺之情形，自可期
      待異議人停放車輛於該處時，對上揭禁止停車標誌有所知
      悉。再者，違反行政法上義務之行為，非出於故意或過失
      者，不予處罰，行政罰法第7條第1項定有明文。又按人民
      違反法律上之義務而應受行政罰之行為，法律無特別規定
      時，雖不以出於故意為必要，仍須以過失為其責任條件。
      但應受行政罰之行為，僅須違反禁止規定或作為義務，而
      不以發生損害或危險為其要件者，推定為有過失，於行為
      人不能舉證證明自己無過失時，即應受處罰，司法院大法
      官會議釋字第275號解釋參照。從而，對於性質屬於行政
      罰之交通違規事件，以行為人有過失時即得依法予以處罰
      ，尚不因行為人無故意即可解免其責。異議人停車於人行
      道時，本應注意周遭有無禁止停車之標誌，而本件違規地
      點所設置之禁止標誌並無難以察覺之情形已如前述，是異
      議人僅要稍加注意周遭環境，即可發現，異議人未注意及
      之，顯有過失，依前開說明，亦難以其未看到禁止停車之
      標誌即予卸責。綜上，異議人所執前詞，不足執為其免罰
      之依據，異議人確有舉發通知單所載之違規停車事實堪予
      認定，合先敘明。
（三）惟查，本條例所定罰鍰之處罰，受處罰人接獲違反道路交
      通管理事件通知單後，於15日內得不經裁決，逕依第92條
      第3項之罰鍰基準規定，向指定之處所繳納結案；不服舉
      發事實者，應於15日內，向處罰機關陳述意見；其不依通
      知所定期限前往指定處所聽候裁決，且未依規定期限繳納
      罰鍰結案或向處罰機關陳述意見者，處罰機關得逕行裁決
      之，道路交通管理處罰條例第9條第1項定有明文。本件舉
      發通知單經舉發機關以郵務送達異議人當時所設戶籍地址
      （即臺中市○○區○○路1段146之36號5樓之1），因異議
      人遷移不明，致應為送達之處所不明，乃於99年8月25日
      依職權為公示送達等情，有遷徙紀錄資料查詢結果、個人
      基本資料查詢結果、臺中市警察局交通隊違反道路交通管
      理事件通知單暨信封（經郵務送達後載明異議人遷移退回
      ）、舉發違反道路交通管理事件通知單公示送達移送清冊
      、臺中市警察局第六分局99年8月25日中分六警交字第099
      0028756號函及公告在卷可稽，揆諸首揭說明，本件舉發
      通知單顯已合法送達異議人，並自99年9月14日發生送達
      效力甚明。然原處分機關疏未慮及本件舉發違反道路交通
      管理事件通知單經原舉發機關依法辦理公示送達生效日期
      已在前開通知單上所載應到案日期之後，即以異議人逾越
      應到案期限60日以上之標準，依違反道路交通管理事件統
      一裁罰基準表規定，逕予裁決法定最高金額900元之罰鍰
      ，顯有違誤之處。況本案異議人於收受裁決處分書後，在
      該法定聲明異議之期間內，有表示對該處分不服之陳述，
      自應視為其於期限內已到案聽候裁決，依上開裁罰基準表
      之規定，應裁罰異議人罰鍰600元之最低額，始為適法。
五、綜上所述，本件異議人確有在設有禁止停車標誌之處所停車
    之違規，異議人之異議無理由，然原處分既有上揭違誤，自
    應由本院將原處分撤銷，依道路交通管理處罰條例第56條第
    1項第4款及違反道路交通管理事件統一裁罰基準表規定，改
    諭知異議人處最低額罰鍰600元（如主文第2項所示），以資
    適法。
六、據上論斷，應依道路交通管理處罰條例第87條第2項，道路
    交通事件處理辦法第19條前段，裁定如主文。
中    華    民    國   100    年    7     月    1     日
                    交通法庭    法  官  林靜芬
以上正本證明與原本無異。
如不服本裁定，應於收受送達後5日內向本院提出抗告狀。（應
附繕本）
                                書記官  黃雅青
中    華    民    國   100    年    7     月    1     日